臺灣高等法院刑事裁定
110年度抗字第644號
抗  告  人  
即  受刑人   洪梓恩



上列抗告人即受刑人因檢察官聲請定其應執行刑案件，不服臺灣
新竹地方法院中華民國110年3月24日裁定（110年度聲字第241號
），提起抗告，本院裁定如下：
    主  文
抗告駁回。
    理  由
一、抗告意旨略以：自形式上觀察，原裁定固未逾越刑法第51條
    所定界線，然因數罪併罰，法無明文，以致伸縮彈性過鉅，
    請考量抗告人即被告洪梓恩案件分割個訴訟關係之不利益，
    參以抗告人被黑暗蒙蔽雙眼，也是因為好逸惡勞，更可能更
    生不易，抗告人所犯4罪，均為毒品罪，且觀各判決內容，
    並無造成社會重大損害，抗告人自民國106年3月間迄107年5
    月，犯罪時間緊密，犯罪類型相同，抗告人沉迷於毒品進而
    為上開各罪而難以自拔的犯罪傾向人格特質亦必須考量在內
    。就此而言，定應執行有期徒刑9年，實與罪刑相當性、罪
    責原則均不符。而令抗告人為此等犯罪情節長期監禁，亦有
    違刑罰經濟性原則，而與社會之法律情感相違。有鑑於此，
    由於抗告人的生命、財富、體力、耐心及快樂的能力有限，
    刑罰的長短反而是對抗告人生命質的改變，實際上也可能結
    束生命的刑罰，倘未能適幅調減執行刑之方式、比例原則，
    以一般智識之社會人都會覺得抗告人依原裁定之刑期過長而
    不合理，請依各罪之犯罪性質、期間、法定刑度、各罪宣告
    行等綜合評價，給予抗告人從新、從輕最有利之裁定等語。
    　　
二、按法院就自由裁量權之行使，除不得逾越法律所規定範圍之
    外部性界限外，另應受比例原則、公平正義原則之規範，謹
    守法律秩序之理念，體察法律之規範目的，使其結果實質正
    當，合於裁量之內部性界限，俾與立法本旨相契合。刑法第
    51條第5款規定數罪併罰，宣告多數有期徒刑者，應於各刑
    中之最長期以上，各刑合併之刑期以下，定其應執行之刑期
    ，但不得逾30年，其就數罪併罰，固非採併科主義，而係採
    限制加重主義，就俱罰各罪中，以最重之宣告刑為基礎，由
    法院參酌他罪之宣告刑，裁量加重定之，且不得逾法定之30
    年最高限制，此即外部性界限。法院為裁判時，二者均不得
    有所踰越。在數罪併罰，有二裁判以上，定其應執行之刑時
    ，固屬於法院自由裁量之事項，然仍應受前揭外部性界限及
    內部性界限之拘束。
三、經查：　　
  ㈠抗告人即受刑人洪梓恩因犯如附表編號1至4所示運輸第二級
    毒品罪（共2罪）、販賣第三級毒品罪（1罪）、幫助運輸第
    二級毒品罪（1罪）等共4罪，經臺灣新竹地方法院分別判處
    如附表1至4所示之刑並確定，有各該判決書及本院被告前案
    紀錄表在卷可稽。
　㈡經原審法院審核認聲請為正當，依上揭法條規定，就受刑人
    所犯附表所列之4罪所處之刑，定其應執行有期徒刑9年，係
    在各刑中之最長期以上（5年），各刑合併之刑期以下（4罪
    共13年6月；惟其中附表編號1、2，前經臺灣新竹地方法院1
    08年度聲字第1294號裁定定應執行有期徒刑4年10月；編號3
    、4，前經臺灣新竹地方法院109年重訴字第10號判決定應執
    行有期徒刑6年確定），即合於法律一定之外部性界限，復
    未逾自由裁量之內部性界限，亦無明顯過重而違背比例原則
    或公平正義之情形，足見原裁定所定執行刑未過長，且充分
    考量行為人所犯數罪之犯罪時間、侵害法益及附表編號1至4
    均為販賣、運輸第二、三級毒品，行為態樣、犯罪動機、手
    段均相近，於106年3月間、107年2月16日前、107年4月、10
    7年5月所犯，前後時間相隔1年餘，所侵害者非屬不可替代
    性、不可回復性質他人個人法益，而屬侵害防制毒品危害、
    防止毒品氾濫社會法益之犯罪，及所反映的人格特性及刑法
    目的相關的刑事政策，而為適度評價，並無罪刑不相當，顯
    為有利於受刑人，自難認原審就本件裁量權之行使，有何違
    法或不當之處。抗告人執上開理由指摘原裁定違法云云，為
    無理由，應予駁回。　
據上論斷，應依刑事訴訟法第412條，裁定如主文。　　
中　　華　　民　　國　 110　　年　　 4　　月　　20　　日
　　　　　　　　　刑事第十七庭  審判長法　官  鄭水銓
　　　　　　　　　　　　　　　　　　  法　官  李世華 
　　　　　　　　　　　　　　　　　　  法　官  黃雅芬
以上正本證明與原本無異。
如不服本裁定，應於收受送達後五日內向本院提出抗告狀。
                                      書記官  鄭雅云
中　　華　　民　　國　　110 　年　　4 　　月　　21　　日